【裁判字號】    97,訴,121
【裁判日期】    970501
【裁判案由】    強盜等
【裁判全文】
臺灣桃園地方法院刑事判決               97年度訴字第121號
公  訴  人  臺灣桃園地方法院檢察署檢察官
被      告  乙○○
                      (
指定辯護人  本院公設辯護人  林銘宏
被      告  甲○○
                    （另案於台灣桃園監獄執行中）
指定辯護人  法律扶助基金會指派  楊擴舉律師
上列被告因強盜等案件，經檢察官提起公訴（九十六年度偵字第
二六九０七號），暨移送併案審理（九十七年度偵字第五四七五
號），本院判決如下：
    主  文
乙○○共同攜帶兇器，以強暴至使不能抗拒而取他人之物，未遂
，累犯，處有期徒刑參年拾月。扣案之刀械壹把沒收。
甲○○竊盜，累犯，處有期徒刑伍月；又共同攜帶兇器，以強暴
至使不能抗拒而取他人之物，未遂，累犯，處有期徒刑肆年，扣
案之刀械壹把沒收。應執行有期徒刑肆年貳月，扣案之刀械壹把
沒收。
    事  實
一、甲○○前於民國九十五年因違反毒品危害防制條例案件，經
    本院判處有期徒刑八月，並經裁定減刑為有期徒刑四月確定
    ，甫於民國九十六年七月十六日因減刑執行完畢出監。乙○○前於九十四年因違反毒品危害防制條例案件，分別經本院
    判處有期徒刑一年四月及四月，並定應執行刑為有期徒刑一
    年六月，嗣經裁定減刑為有期徒刑九月確定，於九十六年九
    月二十日縮刑期滿執行完畢。
二、甲○○竟不知悔悟，基於自己不法所有之普通竊盜犯意，於
    九十六年十月二十四日凌晨一時許，在桃園縣中壢市○○街
    一０二號前，持其所有之不詳鑰匙一支（未扣案），啟動丁○所有，停放於該處之車號ＦＳ六－四０三號重型機車後，
    騎乘逃離現場，而竊取該機車得手。乙○○亦不知悛悔，因
    缺錢花用，竟於九十六年十一月一日上午某時，同意甲○○
    前往桃園縣中壢市○○路七一五號千泓資源回收場強取財物
    之提議，與甲○○共同基於自己不法所有之強盜犯意聯絡，
    先由甲○○引導前往桃園縣中壢市○○路三百巷對面高速公
    路涵洞處，騎乘前開車號ＦＳ六－四０三號重型機車（乙○○對於甲○○之竊盜行為不知情），並於該停車處所旁草叢
    內取出甲○○預先藏放於該處，客觀上可傷害人之身體、足
    供兇器使用之刀械一把（非槍砲彈藥刀械管制條例所規定之
    管制刀械）後，由乙○○將該刀械藏放於外套之內，二人並
    於同日下午一時許，由甲○○騎乘上開機車，搭載乙○○攜
    帶上開刀械，一同前往千泓資源回收廠，到達該回收廠後，
    則由甲○○在外把風，準備接應，乙○○則攜帶藏放於外套
    內之上開刀械進入該回收廠內，以出售舊鍋子為藉口，待該
    回收場負責人丙○○轉身秤重時，乙○○取出上開刀械，自
    後方將上開刀械橫放架於丙○○頸部之前，同時伸手至丙○○之褲子口袋內欲強行奪取丙○○所有之新臺幣（下同）一
    萬元，丙○○雖心中恐懼，然因恐錢財遭奪取，仍奮力抵抗
    ，與乙○○拉扯，致丙○○之褲子口袋於拉扯過程中破裂，
    其內之一萬元掉落地面，乙○○因而未能得逞。甲○○於回
    收廠門外見乙○○與丙○○拉扯，出言為乙○○求情，惟丙○○堅持不願放人，嗣經警據報到場後，當場逮捕乙○○，
    並扣得上開刀械一把，甲○○則趁隙逃逸。
三、案經桃園縣政府警察局中壢分局報請臺灣桃園地方法院檢察
    署檢察官偵查起訴。
    理  由
壹、證據能力部分：
  一、按被告以外之人於審判外之言詞或書面陳述，除法律有規
      定者外，不得作為證據，刑事訴訟法第一百五十九條第一
      項固定有明文；惟被告以外之人於審判外之陳述，雖不符
      同法第一百五十九條之一至一百五十九條之四之規定，而
      經當事人於審判程序同意作為證據，法院審酌該言詞陳述
      或書面陳述作成時之情況，認為適當者，亦得為證據，同
      法第一百五十九條之五亦規定甚詳。另鑑於採用傳聞證據
      排除法則之重要理由之一，係因傳聞證據未經當事人之反
      詰問予以覈實，若當事人願放棄對原供述人之反對詰問時
      ，原則上即可承認該傳聞證據之證據能力。本件公訴人、
      被告及辯護人就本件後引之各項人證及書證，於準備程序
      中均表示就證據能力無意見（見本院卷第五十八頁），而
      本院審酌此部分證據均無違法取證及證明力明顯過低之瑕
      疵，亦認以之作為證據為適當，故依諸上開規定及說明，
      認此部分證據均具有證據能力，合先敘明。
  二、扣案之刀械一把：非屬供述證據而無傳聞法則之適用，且
      與本案具有關聯性，而上開物證經偵辦員警依法定程序合
      法扣得，當有證據能力。
貳、實體部分
  一、竊盜部分：訊據被告甲○○於檢察官偵查及本院訊問時均
      坦承不諱，核與被害人林尉警詢中之陳述相符，並有贓物
      認領保管單（車號ＦＳ六－四０三號重型機車部分）一紙
      在卷可稽，被告甲○○竊盜犯行已堪認定。
  二、加重強盜部分：訊據被告甲○○矢口否認有何加重強盜之
      犯行，辯稱：其係搭載乙○○前往資源回收場賣廢鐵，不
      知乙○○要強盜財物云云。被告乙○○於本院審理時，亦
      矢口否認有加重強盜之犯行，辯稱：前往千泓資源回收廠
      是為了要賣廢鍋子，丙○○當時說鍋子裡的髒東西沒有倒
      乾淨，伊越想越生氣，就拿自己磨的刀子架住他，並不是
      為了要搶錢云云。經查：
    (一)被告二人前開犯罪事實，業據被害人即證人丙○○於本院
      審理時證稱：乙○○於九十六年十一月一日下午一時許拿
      了兩個鍋子要賣伊，當伊將鍋子放到磅秤上時，乙○○就
      拿了刀子橫著架住伊的脖子，並伸手到伊的褲子口袋內拿
      錢，雖然伊會害怕，但伊怕錢被乙○○拿走，所以伊以手
      抓住乙○○手握刀柄的部位，開始反抗，二人相互拉扯，
      反抗過程中，伊的褲子口袋破掉，口袋內的錢掉出來，甲○○當時在回收廠外馬路上向伊說既然沒有什麼事，就讓
      乙○○走，乙○○並爬上甲○○的機車後座想要離開，伊
      就拉住乙○○，不讓乙○○離開等語（見本院卷第七十四
      至八十頁），核與其於檢察官偵訊時陳述情節均相吻合（
      見偵查卷第五十八頁），並有贓物認領保管單（現金一萬
      元部分）等件在卷可稽，及被告乙○○持以作案之刀械一
      把扣案可資佐證。
    (二)被告乙○○、甲○○雖以上開情詞置辯，惟被告乙○○於
      警詢、檢察官偵查、本院送審訊問及準備程序中均自白其
      因為缺錢，遂與甲○○共同持刀強盜資源回收廠老闆之財
      物之事實，且前後陳述大致相符，被告乙○○並於檢察官
      偵查中證稱：當時伊沒錢，問甲○○有無錢可借，甲○○
      說去搶好不好，伊說隨便，甲○○帶伊到中壢的一個涵洞
      騎一台機車，說不要騎伊自己的車子，甲○○並帶伊到處
      找下手對象，伊在回收場有持刀架在丙○○脖子上，想要
      拿走丙○○的一萬元，但沒有拿到，伊只有扯破他的褲袋
      ，錢是當時掉下來的，當時甲○○在外把風，但一開始是
      甲○○提議要去搶錢的，甲○○說他知道那裡有刀，他就
      帶伊去拿，地址伊不知道，只知道在中壢等語（見偵查卷
      第四十六至四十八頁、第五十七至五十八頁、第八十二至
      八十三頁），又於本院送審訊問時供稱：甲○○告訴伊資
      源回收廠裡有現金，也是甲○○載伊到現場，到現場後，
      因為甲○○說他認識老闆不好意思進去，就決定由伊下手
      等語（見本院卷第三十二頁），一再指陳被告甲○○與其
      共同謀畫、實施本案犯行之情節甚詳，其於本院審理時突
      然翻供，又未提出合理解釋，其於審理時更異之供詞，無
      非係為迴護被告甲○○，自難憑採；參以被告乙○○於本
      院固證稱：檢察官偵查中伊係為脫罪，在法院受命法官訊
      問時，伊是希望能交保，始自白犯罪，並為不利於被告甲○○之陳述等語（見本院卷第八十四頁、第八十八頁），
      惟審之被告乙○○於偵查中自白犯行，顯然無法達成其所
      謂「脫罪」之目的，且其於本院送審訊問時及準備程序中
      ，從未提出交保之請求，其以上開理由企圖推翻其先前陳
      述之真實性，自非有理；又被告二人固雖均辯稱案發當日
      係要前往資源回收廠賣鍋子，惟被告乙○○稱該鍋子係其
      自己撿的（見本院卷第八十四頁），被告甲○○則稱鍋子
      是其撿給乙○○去賣的（見本院卷第八十九頁），被告二
      人所言相互矛盾，足見其等此部分之辯解均屬臨訟杜撰之
      詞，洵非可採。
    (三)按強盜罪之強暴、脅迫，以所施用威嚇之程度，客觀上足
      以壓抑被害人之意思，至使不能抗拒為已足。至施用之威
      嚇手段，客觀上是否足以壓抑被害人之意思自由，應依一
      般人在同一情況下，其意思自由是否因此受壓制為斷，不
      以被害人之主觀意思為準（最高法院八十七年度台上字第
      三七０五號判決意旨參照），次按強盜罪之行為態樣包含
      強暴與脅迫。所謂「強暴」，係謂直接或間接對於人之身
      體施以暴力，以壓制被害人之抗拒之狀態而言；「脅迫」
      則係指行為人以威嚇加之於被害人，使其精神上萌生恐懼
      之心理，以達到至使不能抗拒之程度。被告乙○○於警詢
      即自承：其趁被害人丙○○轉身磅秤其帶去販賣之鍋子重
      量時，自背後腰際拿出刀械架在被害人脖子上，就向被害
      人表示要錢（見偵查卷第十一頁）；而被害人丙○○於本
      院審理亦證稱，被告乙○○拿子刀子架著伊的脖子時伊內
      心會害怕（見本院卷第七十八頁）。顯見被告乙○○係直
      接對告訴人之身體施以暴力，以壓制被害人之抗拒狀態。
      又查被告乙○○攜帶之刀械，經本院當庭勘驗結果，全長
      三十八公分、刀刃長二十四‧五公分、寬四公分，鋼鐵製
      材質，外觀新穎，沒有生鏽痕跡，此經本院勘驗屬實有勘
      驗筆錄在卷可憑（見本院卷第九十二頁），如持之威嚇、
      強暴被害人，在客觀上應足以壓抑被害人之抗拒，或使被
      害人身體上或精神上處於不能抗拒之狀態。被告乙○○手
      持此大型刀械，橫放架於被害人即證人丙○○生命、身體
      要害之頸部前方，並伸手進入被害人之褲子口袋，欲強取
      財物，顯已將其強盜之犯意表徵於外，而對於被害人實施
      強暴之行為，且被告乙○○所施用之手段，依客觀標準，
      已足使一般人心生畏懼而喪失其意思自由，陷於不能抗拒
      ，依上開見解，被告乙○○之行為已該當於刑法強盜罪之
      要件。至被害人丙○○當時雖與被告乙○○拉扯，然此係
      被害人為防護其財產之本能反應，與被告是否用暴力壓制
      告訴人乃兩事，無法以此即認不符強盜之構成要件。是縱
      認本件被害人仍未全喪失抵抗力，而加抗拒者，揆之上開
      說明，被告之行為仍可認定為該當強盜罪之強暴行為，附
      此敘明。
    (四)綜上所述，被告乙○○、甲○○所辯均非可採，本件攜帶
      兇器強盜部分之事證已臻明確，被告二人犯行均堪認定。
      被告甲○○之辯護人聲請將被告甲○○與被告乙○○送測
      謊部分核無必要，附此敘明。
  三、按刑法第三百二十一條第一項第三款之攜帶兇器竊盜罪，
      係以行為人攜帶兇器竊盜為其加重條件，此所謂兇器，其
      種類並無限制，凡客觀上足對人之生命、身體、安全構成
      威脅，具有危險性之兇器均屬之，且祇須行竊時攜帶此種
      具有危險性之兇器為已足，並不以攜帶之初有行兇之意圖
      為必要（最高法院七十九年台上字第五二五三號判例參照
      ）。查被告乙○○所持上開刀械，如上所述經本件當庭勘
      驗結果，金屬材質，質地堅硬，足徵上開刀械客觀上足以
      脅及人之生命、身體安全，自屬足供兇器使用之物。是被
      告二人就強盜犯行，因具有刑法第三百二十一條第三款之
      攜帶兇器之情形，應論以同法第三百三十條第二項、第一
      項之加重強盜未遂罪。核被告甲○○所為，係犯刑法第三
      百二十條第一項之普通竊盜罪及同法第三百三十條第二項
      、第一項之攜帶兇器強盜未遂罪。被告乙○○所為，係犯
      刑法第三百三十條第二項、第一項之攜帶兇器強盜未遂罪
      。被告二人就攜帶兇器強盜犯行，有犯意聯絡、行為分擔
      ，為共同正犯。另臺灣桃園地方法院檢察署檢察官移送併
      案（九十七年度偵字第五四七五號）審理之事實，與起訴
      事實為同一事實，業已起訴，本院自得併予審理，附此敘
      明。被告甲○○所犯上開二罪，犯意各別、行為不同，應
      予分論併罰。被告二人前有事實欄所載之犯罪科刑、執行
      完畢紀錄，有臺灣高等法院被告前案紀錄表在卷可稽，二
      人均於徒刑執行完畢後五年內，再犯本件有期徒刑以上之
      罪，均為累犯，應依刑法第四十七條第一項之規定加重其
      刑。被告二人之加重強盜犯行，並未得逞，尚屬未遂，均
      應依刑法第二十五條第二項之規定減輕其刑。並依法先加
      後減之。爰審酌被告二人均正值青壯，竟不思自食其力，
      合法賺取錢財，反而貪圖不勞而獲，採取行竊或強盜等輕
      重不等之非法方式，不僅使被害人財物受損，遭受持刀強
      盜之被害人其精神方面堪認亦受有相當驚嚇，並嚴重影響
      社會治安，犯罪情節非輕，參以本件強盜部分係被告甲○○起意，卻由被告乙○○下手，承擔被害人反抗及警方逮
      捕之風險，又被告甲○○犯後就強盜部分一再飾詞圖卸，
      被告乙○○則於警詢、偵查、本院準備程序均坦承犯行等
      一切情狀，分別量處如主文所示之刑，被告甲○○並定其
      應執行之刑。扣案之刀械一把，據被告乙○○於檢察官偵
      查中供稱係被告甲○○帶其前往取出作案，已如前述，堪
      認係被告甲○○所有，供本件犯罪所用之物，應依刑法第
      三十八條第一項第二款之規定宣告沒收。另被告甲○○所
      有供行竊上開機車所用之鑰匙一支，並未扣案，且非違禁
      物，又無證據證明尚屬存在，為免日後執行困難，爰不併
      予宣告沒收，併此敘明。
據上論斷，應依刑事訴訟法第二百九十九條第一項前段，刑法第
二十八條、第三百二十條第一項、第三百三十條第二項、第一項
、第四十七條第一項、第五十一條第五款、第三十八條第一項第
二款，刑法施行法第一條之一第一項、第二項前段，判決如主文
。
本案經檢察官蔡宜均到庭執行任務。
中    華    民    國    97    年    5     月    1     日
                  刑事第八庭    審判長法  官  邱滋杉
                                      法  官  吳為平
                                      法  官  袁雪華
以上正本證明與原本無異。
如不服本判決，應於判決送達後10日內向本院提出上訴狀（應附
繕本），其未敘述上訴理由者，應於上訴期間屆滿後20日內補提
理由書狀於本院，上訴於臺灣高等法院。
                                      書記官  邱仲騏
中    華    民    國    97    年    5     月    1     日
附錄本案論罪科刑之法條：
中華民國刑法第320條第1項
（普通竊盜罪、竊佔罪）
意圖為自己或第三人不法之所有，而竊取他人之動產者，為竊盜
罪，處 5 年以下有期徒刑、拘役或 5 百元以下罰金。
中華民國刑法第330條第2項
（加重強盜罪）
犯強盜罪而有第 321 條第 1 項各款情形之一者，處 7 年以上有
期徒刑。
前項之未遂犯罰之。


司法院資訊處製作；財團法人民間司法改革基金會備份。
